【裁判字號】    99,交簡上,14
【裁判日期】    990727
【裁判案由】    過失傷害
【裁判全文】
臺灣基隆地方法院刑事判決            99年度交簡上字第14號
上  訴  人
即  被  告  丁○○
上列上訴人即被告因過失傷害案件，不服本院基隆簡易庭99年度
基交簡字第141 號，中華民國99年4 月9 日第一審簡易判決（聲
請簡易判決處刑案號：臺灣基隆地方法院檢察署99年度調偵字第
36號）提起上訴，本院管轄之第二審合議庭判決如下：
    主  文
原判決撤銷。
丁○○因過失傷害人，處拘役伍拾日，如易科罰金，以新臺幣壹
仟元折算壹日。緩刑貳年。
    事  實
一、丁○○於民國98年4 月23日12時7 分許，駕駛車牌號碼K3K-
    330 號重型機車，自基隆市○○區○○街85巷27號住處門前
    庭院起步欲左轉往百五街85巷方向行駛，本應注意起駛前應
    顯示方向燈，注意前後左右有無障礙或車輛行人，並應讓行
    進中之車輛行人優先通行，而依當時為日間，天候為晴，道
    路無缺陷、無障礙之柏油路段，應無不能注意之情形，詎未
    能注意前方左右車輛行車狀況及安全操控車輛，貿然起駛，
    適有丙○○騎乘車牌號碼POT- 861號重型機車，沿福五街往
    百三街方向直行而來，迨丁○○發覺時已煞避不及，致其所
    駕駛之機車車頭與丙○○機車右側發生擦撞，造成丙○○受
    有左肘裂傷、右腳踝挫傷之傷害。丁○○於警員據報前往現
    場處理時，於偵查機關知悉其為肇事人前，即主動向警員坦
    承肇事而接受裁判。
二、案經丙○○訴由基隆市警察局第三分局報告臺灣基隆地方法
    院檢察署檢察官偵查後聲請以簡易判決處刑。
    理  由
壹、證據能力部分
一、按被告以外之人於偵查中向檢察官所為之陳述，除顯有不可
    信之情況者外，得為證據，刑事訴訟法第159 條之1 第2 項
    定有明文。經查，證人即告訴人丙○○於偵查中向檢察官所
    為之陳述，業經具結，且自筆錄內容觀之，並無不正取供之
    情事，而無顯不可信之情況，依上開規定，自有證據能力。
二、次按除顯有不可信之情況外，公務員職務上製作之紀錄文書
    、證明文書，得為證據，刑事訴訟法第159 條之4 第1 款定
    有明文。本件道路交通事故現場圖、道路交通事故調查報告
    表（一）、（二）及基隆市○○○道路交通事故肇事人自首
    情形紀錄表等文書，均為到場處理之員警依現場狀況製作之
    紀錄文書，自文書之內容觀之，均為描述性記載，而無顯不
    可信之情況，依上開規定，自得為本案之證據。
三、又按除顯有不可信之情況外，從事業務之人於業務上或通常
    業務過程所須製作之紀錄文書、證明文書，得為證據，刑事
    訴訟法第159 條之4 第2 款定有明文。又醫師法第12條第1
    項規定：「醫師執行業務時，應製作病歷，並簽名或蓋章及
    加註執行年、月、日。」第2 項規定：「前項病歷，除應於
    首頁載明病人姓名、出生年、月、日、性別及住址等基本資
    料外，其內容至少應載明下列事項：一、就診日期。二、主
    訴。三、檢查項目及結果。四、診斷或病名。五、治療、處
    置或用藥等情形。六、其他應記載事項。」因此，醫師執行
    醫療業務時，不論患者是因病尋求診療，或因特殊目的而就
    醫，醫師於診療過程中，應依醫師法之規定，製作病歷，此
    一病歷之製作，均屬醫師於醫療業務過程中所須製作之紀錄
    文書，而且每一醫療行為均屬可分，因其接續之看診行為而
    構成醫療業務行為，其中縱有因訴訟目的，例如被毆傷而尋
    求醫師之治療，對醫師而言，仍屬其醫療業務行為之一部分
    ，仍應依法製作病歷，則該病歷仍屬業務上所製作之紀錄文
    書，與通常之醫療行為所製作之病歷無殊，自屬刑事訴訟法
    第159 條之4 第2 款所稱從事業務之人於業務上所須製作之
    紀錄文書，而診斷證明書係依病歷所轉錄之證明文書，自仍
    屬本條項之證明文書（最高法院97年度台上字第666 號判決
    可資參照）。本件汐止國泰綜合醫院診斷證明書，係從事醫
    療業務之人於業務上所製作之證明文書，且該等診斷證明書
    係就丙○○就醫時之受傷狀況所為之紀錄，又該醫院與丙○
    ○僅係一般醫院與病患關係，與被告亦無仇隙，並無顯無不
    可信之情況，參酌上開所述，因認該診斷證明書具有證據能
    力。
四、另按被告以外之人於審判外之言詞或書面陳述，除法律有規
    定者外，不得作為證據；又被告以外之人於審判外之陳述，
    雖不符合刑事訴訟法第159 條之1 至第159 條之4 之規定，
    而經當事人於審判程序同意作為證據，法院審酌該言詞陳述
    或書面陳述作成時之情況，認為適當者，亦得為證據，而當
    事人、代理人或辯護人於法院調查證據時，知有上開不得為
    證據之情形，而未於言詞辯論終結前聲明異議者，視有前項
    之同意，刑事訴訟法第159 條第1 項及第159 條之5 分別定
    有明文。本件證人即告訴人丙○○於警詢中所為之陳述，雖
    為被告以外之人於審判外之言詞陳述，然經本院於審判程序
    提示予被告並告以要旨，經被告表示無意見，且未聲明異議
    ，又本院審酌證人警詢筆錄之記載，並無不正取供之情事，
    且證人於警詢時並無具結之可能，是就該審判外言詞陳述作
    成時之情況，應認為適當，依前揭法條意旨，得為本案證據
    。
貳、實體部分
一、上揭事實，業據被告丁○○於本院審理時坦承不諱，核與告
    訴人丙○○之指訴情節大致相符，復有道路交通事故調查報
    告表（一）（二）各1 份、道路交通事故現場圖、道路交通
    事故談話紀錄表、事故現場照片等附卷可稽。而告訴人丙○
    ○確因本件車禍受有左肘裂傷、右腳踝挫傷之傷害，亦有汐
    止國泰綜合醫院98年9 月15日診斷證明書在卷為憑。按車輛
    起駛前應顯示方向燈，注意前後左右有無障礙或車輛行人，
    並應讓行進中之車輛行人優先通行，道路交通安全規則第89
    條第1 項第6 款定有明文。本件被告騎乘機車自基隆市○○
    區○○街85巷27號住處門前庭院起步欲左轉往百五街85巷方
    向行駛，應依據上開規定，注意有無其他車輛行駛，並應讓
    行進中之車輛優先行駛，而當時為日間，天候為晴，道路無
    缺陷、無障礙之柏油路段，應無不能注意之情形，詎未能注
    意前方左右車輛行車狀況，貿然起駛，致與告訴人騎乘之機
    車發生碰撞，使告訴人受有前述傷害，堪認被告上揭駕駛行
    為，確有過失甚明；另告訴人所受之傷害與被告之駕駛行為
    間，確有相當因果關係，亦屬明確。從而，本件事證明確，
    被告犯行應堪認定。
二、核被告所為，係犯刑法第284條第1項前段之過失傷害罪。被
    告於肇事後向到場員警坦承為肇事人而願接受裁判，此有基
    隆市○○○道路交通事故肇事人自首情形紀錄表附卷可稽，
    爰依刑法第62條前段之規定減輕其刑。
三、被告上訴意旨：被告即上訴人已與告訴人達成和解，請求給
    予緩刑機會等語。
四、原判決就被告論罪科刑，固非無見，惟按「拘役：1 日以上
    ，60日未滿。但遇有加重時，得加至120 日」，刑法第33條
    第4 款定有明文，然原判決已載明被告符合自首規定，爰依
    刑法第62條前段之規定減輕其刑，則被告因自首減刑後，依
    上揭規定，如無加重事由，其最高刑度應係59日未滿，原判
    決判處被告拘役59日，即有可議之處，自應由本院予以撤銷
    改判。爰審酌被告之智識、過失程度、告訴人之傷勢及與告
    訴人達成和解賠償損害等一切情狀，量處如主文所示之刑，
    併諭知易科罰金之折算標準。末查，被告前未曾受有期徒刑
    以上刑之宣告，其因一時行車疏失肇事致告訴人受傷，經此
    偵、審程序及科刑教訓後，日後行車自當知所警惕，而無再
    犯之虞，因認前開所宣告之刑，以暫不執行為適當，爰依刑
    法第74條第1 項第1 款規定，併予宣告緩刑2 年，以啟自新
    。
五、據上論斷，應依刑事訴訟法第455 條之1 第1 項、第3 項、
    第369 條第1 項前段、第364 條、第299 條第1 項前段，刑
    法第284 條第1 項前段、第62條前段、第41條第1 項前段、
    第74條第1 項第1 款，刑法施行法第1 條之1 ，判決如主文
    。
本案經檢察官乙○○到庭執行職務。
中    華    民    國    99    年    7     月    27    日
                  刑事第二庭審判長法  官  陳志祥
                                  法  官  張婷妮
                                  法  官  黃梅淑
以上正本證明與原本無異。
本件判決不得上訴。
中    華    民    國    99    年    7     月    27    日
                                  書記官  丁妍君
附錄論罪法條
刑法第284條第1項前段
因過失傷害人者，處 6 月以下有期徒刑、拘役或 5 百元以下罰
金。
附件：
臺灣基隆地方法院刑事簡易判決       99年度基交簡字第141號
聲  請  人  臺灣基隆地方法院檢察署檢察官
被      告  丁○○  女  58歲（民國○○年○月○○日生）
                    身分證統一編號：Ｚ000000000號
                    住基隆市○○區○○街85巷27號6樓
上列被告因過失傷害案件，經檢察官聲請以簡易判決處刑（99年
度調偵字第36號），本院判決如下：
    主  文
丁○○過失傷害人，處拘役伍拾玖日，如易科罰金，以新臺幣壹
仟元折算壹日。
    犯罪事實及理由
一、本件犯罪事實及證據，除補充更正如下外，其餘均引用檢察
    官聲請簡易判決處刑書之記載（如附件）：(1)犯罪事實欄第
    1行「民國98年4月9日12時7分許」，更正為「民國98年4月2
    3日12時7分許」；(2)證據部分另補充：「汐止國泰綜合醫院
    98年10月9日診字第O-000-000000號診斷證明書」。
二、核被告丁○○所為，係犯刑法第284條第1項前段之過失傷害
    罪。又被告丁○○於警察機關尚未知悉犯罪事實及發覺犯罪
    人前，即於肇事後留待現場，主動向前來處理車禍之員警承
    認其為肇事人並自願接受裁判，有基隆市○○○道路交通事
    故肇事人自首情形紀錄表附卷可稽，依刑法第62條前段規定
    ，得減輕其刑。爰審酌被告原應注意車輛起步時，應顯示方
    向燈，注意前後左右有無障礙或車輛行人，並應讓行進中之
    車輛行人優先通行，明知其住處左側有圍牆恐阻擋視線，猶
    未詳加注意，未禮讓行進中之告訴人車輛先行，以致肇事致
    告訴人受有傷害，迄今尚未與告訴人達成和解，賠償告訴人
    所受之損害，及告訴人所受之傷勢不輕等一切情狀，量處如
    主文所示之刑，並諭知易科罰金之折算標準，以資懲儆。
三、爰依刑事訴訟法第449條第1項前段、第3項、第454條第2項
    ，刑法第284條第1項前段、第62條前段、第41條第1項前段
    ，刑法施行法第1條之1，逕以簡易判決處如主文所示之刑。
四、如不服本簡易判決，得於簡易判決送達之日起10日內，以書
    狀敘述理由，向本庭提出上訴（須附繕本）。
中    華    民    國    99    年    4     月    9     日
                  基隆簡易庭法  官  陳姵君
以上正本證明與原本無異。
如不服本判決，應於判決送達後10日內，向本院提出上訴書狀，
敘述上訴理由，上訴於本院合議庭，並按他造當事人之人數附具
繕本。
中    華    民    國    99    年    4     月    9     日
                            書記官  彭筠凱
附錄法條：
【刑法第二百八十四條第一項】
  因過失傷害人者，處六月以下有期徒刑、拘役或五百元以下罰
  金，致重傷者，處一年以下有期徒刑、拘役或五百元以下罰金
  。
附件：
臺灣基隆地方法院檢察署檢察官聲請簡易判決處刑書
                                      99年度調偵字第36號
    被      告  丁○○  女  58歲（民國○○年○月○○日生）
                        住基隆市○○區○○街85巷27號6樓
                        國民身分證統一編號：Ｚ000000000號
上被告因過失傷害案件，業經偵查終結，認應以簡易判決處刑，
茲將理由敘述如下：
        犯罪事實
一、丁○○於民國98年4月9日12時7分許，駕駛車牌號碼K3K-330
    號重機車，自基隆市○○區○○街85巷27號住處門前庭院起
    步欲左轉往百六街方向行駛，本應注意起駛前應顯示方向燈
    ，注意前後左右有無障礙或車輛行人，並應讓行進中之車輛
    行人優先通行，並隨時採取必要之安全措施，而依當時為日
    間時分，天候為晴，道路為無缺陷、無障礙之柏油路段，應
    無不能注意之情形，詎未能注意前方左右車輛行車狀況及安
    全操控車輛，貿然起駛，適有丙○○騎乘車牌號碼POT-861
    號重機車，沿福五街往百三街方向直行而來，迨丁○○發覺
    時已煞避不及，致其所駕駛之機車車頭與丙○○機車右側發
    生擦撞，造成丙○○受有左肘裂傷、右腳踝挫傷之傷害。丁
    ○○於警員據報前往現場處理時，於偵查機關知悉其為肇事
    人前，即主動向警員坦承肇事而接受裁判。
二、案經丙○○訴由基隆市警察局第三分局報告偵辦。
        證據並所犯法條
一、上開事實，業據被告丁○○坦承不諱，核與告訴人丙○○指
    訴情節大致相符，此外並有道路交通事故調查報告表一、二
    、現場圖、車禍照片、自首情形紀錄表及驗傷診斷書在卷可
    資佐證。
二、按汽車行駛時，駕駛人應注意起駛前應顯示方向燈，注意前
    後左右有無障礙或車輛行人，並應讓行進中之車輛行人優先
    通行，道路交通安全規則第89條第1項第6款定有明文。本件
    被告丁○○駕車起步時，自應遵守前揭規定，且當時並無不
    能注意之情形，詎竟疏未注意左方車輛狀況，並隨時採取必
    要之安全措施，致雙方發覺時均已煞避不及，因而發生碰撞
    ，是被告就本件車禍之發生，確有過失情事無訛，又被害人
    丙○○因本件車禍受傷，與被告之過失駕駛行為顯有相當因
    果關係。綜上所述，本件被告犯嫌堪以認定。
三、核被告丁○○所為，係犯刑法第284條第1項前段之過失傷害
    罪嫌。本件被告於犯罪後，即於該管公務員發覺前，向交通
    隊警員自首，有自首情形紀錄表1紙在卷足稽，請依刑法第6
    2條前段之規定減輕其刑。
四、依刑事訴訟法第451條第1項聲請逕以簡易判決處刑。
    此    致
臺灣基隆地方法院基隆簡易庭
中    華    民    國    99    年    3     月    17    日
                              檢  察  官  甲○○
上正本證明與原本無異
中    華    民    國    99    年    3     月    22    日
                              書  記  官  林子堯

司法院資訊處製作；財團法人民間司法改革基金會備份。
